臺灣臺中地方法院刑事判決             100年度易字第3356號
公  訴  人  臺灣臺中地方法院檢察署檢察官
被      告  林孟辰
上列被告因妨害自由案件，經檢察官提起公訴（100年度偵字第
12871號），本院判決如下：
    主    文
林孟辰犯恐嚇危害安全罪，處有期徒刑參月，如易科罰金，以新
臺幣壹仟元折算壹日。
    犯罪事實
一、緣林孟辰前於民國98年間，因魏順輝所經營之「德鎰汽車修
    配廠」與其申請之「德億汽車材料行」商號名稱雷同乙事，
    而與魏順輝間產生爭端，其因於98年間，魏順輝對其提出恐
    嚇之刑事告訴（即本院100年度簡上字第100號），心生不滿
    ，竟基於恐嚇危害安全之單一犯意，而接續為下列之犯行：
(一)、於100年1月12日中午11時50分許，林孟辰攜帶裝有汽油之塑
    膠罐1瓶，至臺中市○○區○○路5段168號魏順輝所經營之
    「德鎰汽車修配廠」門口，將該裝有汽油之塑膠罐丟進修配
    廠內，並向魏順輝及其妻郭文靜恫嚇稱「趕快撤銷告訴，不
    然工廠都是易燃物，一點火燒起來，讓你全家死光光」等語
    ，旋即騎乘機車離開，以加害生命、身體、財產之事恐嚇魏
    順輝及郭文靜，使其二人心生畏懼，致生危害於安全。
(二)、於100年1月25日13時40分許，林孟辰復至前揭修配廠前之馬
    路上，持點燃之仙女棒1支，邊走邊揮舞該仙女棒（揮舞該
    仙女棒之時間自13時41分12秒至13時41分38秒止），斯時於
    該修配廠內之魏順輝、郭文靜，因林孟辰於100年1月12日曾
    向其等以上揭言詞恫嚇，因恐該仙女棒之火花引起火災，而
    心生畏懼，致生危害於其等生命、身體、財產之安全。嗣林
    孟辰於同日13時43分許離去。
(三)、於100年2月10日15時28分許，林孟辰復至前揭修配廠，於同
    日15時35分33秒，持點燃之仙女棒1支走在該修配廠前之馬
    路上，並持該仙女棒在馬路上蹲下、撿拾不詳物品，斯時於
    該修配廠內之魏順輝、郭文靜，因林孟辰前於100年1月12日
    向其等以上揭言詞恐嚇，因擔心該仙女棒之火花引起火災，
    而心生畏懼，致生危害於其等生命、身體、財產之安全，嗣
    林孟辰於同日15時37分許離去。
二、案經郭文靜訴由臺中市政府警察局第四分局報告臺灣臺中地
    方法院檢察署檢察官偵查起訴。
    理    由
一、訊據被告林孟辰於本院審理時固坦承，其曾於100年1月12日
    至被害人魏順輝所經營之「德鎰汽車修配廠」前，丟擲裝有
    汽油之塑膠罐至該修配廠內，及其曾去該修配廠前點燃仙女
    棒等情，惟矢口否認有何恐嚇犯行，辯稱：伊於100年1月12
    日丟擲裝有汽油之塑膠罐該次僅魏順輝在場，告訴人郭文靜
    不在場，伊沒有說「趕快撤銷告訴，不然工廠都是易燃物，
    一點火燒起來，讓你全家死光光」這些話，伊丟擲裝有汽油
    之塑膠罐的目的是伊想送魏順輝汽油；伊曾至該修配廠前點
    燃仙女棒2次，但是詳細時間伊不記得了，伊點仙女棒的目
    的是娛樂云云。然查：
(一)、就100年1月12日恐嚇犯行：被告雖辯稱，該次僅魏順輝在場
    ，告訴人郭文靜不在場，其沒有說「趕快撤銷告訴，不然工
    廠都是易燃物，一點火燒起來，讓你全家死光光」這些話云
    云。惟查：
１、證人魏順輝於本院審理時結證稱：100年1月12日中午11時50
    分許，被告到伊經營的德鎰汽車修配廠，當時在場有伊、伊
    太太郭文靜，伊是在修配廠外面工作，伊太太在辦公室內，
    當天被告先丟汽油罐進來，是丟在伊工作的地方，然後就坐
    在被告的機車上，被告的機車是停放在伊店門口，在那邊大
    聲嚷嚷，被告說叫伊要撤銷告訴，因為時間久了，伊已經忘
    記被告說的內容，當時伊與被告相距有段距離，被告先丟汽
    油罐進來，然後說要伊撤銷告訴，不然工廠都是易燃物，她
    會點火，伊的老婆跟小孩都在工廠裡面，被告要點火讓工廠
    燒起來，被告有說要讓伊全家死光光這樣的話，當被告丟汽
    油罐及說這些話時，郭文靜她當時在辦公室裡面看電視，被
    告說這些話的時候，是對著伊說的，被告講完那些話就走了
    。伊覺得除了針對伊以外，被告也有針對郭文靜，這是伊自
    己的感覺等語（見本院100年12月15日審理筆錄第4、5頁）
    。
２、證人即告訴人郭文靜於本院審理時結證稱：100年1月12日當
    天，伊原本在辦公室，伊知道被告來了，因為伊有聽到機車
    的聲音，伊站在辦公室門口，被告當時對魏順輝咆哮，叫魏
    順輝撤銷告訴，還說工廠內都是易燃物，要讓伊全家死光光
    ，伊當時站在辦公室門口的時候，汽油罐已經在地上了，才
    聽到被告說上面的這些話，被告當時說這些話，主要是看著
    魏順輝，但當時被告也有用眼神瞄了伊幾眼，所以伊也覺得
    被告有針對伊在說，當天被告沒有拿打火機出來，被告說完
    話之後就走了等語（見本院100年12月15日審理筆錄第8頁）
    ，核與證人魏順輝前揭證述，當時被告確有丟擲裝有汽油之
    塑膠罐至修配廠內，並恫稱「趕快撤銷告訴，不然工廠都是
    易燃物，一點火燒起來，讓你全家死光光」等語相符。
３、又被告於警詢及本院審理時均自承，其確有於100年1月12日
    至該修配廠前，丟擲裝有汽油之塑膠罐至該修配廠內等語（
    見臺灣臺中地方法院檢察署100年度偵字第6208號偵查卷第
    12頁、本院100年11月25日審理筆錄第2頁），則被告所丟擲
    裝有汽油之塑膠罐至告訴人郭文靜及被害人魏順輝所在之汽
    車修配廠，且以前揭言語恫嚇告訴人郭文靜及證人魏順輝，
    客觀上確足以造成告訴人郭文靜及證人魏順輝心生畏懼。此
    外，復有現場採證照片6張、臺中市警察局第四分局現場勘
    察報告乙份在卷可佐（見臺灣臺中地方法院檢察署100年偵
    字第6208號偵查卷第20至28頁），是被告前開所辯，尚無足
    採認。
(二)、就100年1月25日、同年2月10日之恐嚇犯行：被告辯稱，其
    不知是否係於100年1月25日、2月10日至該修配廠前點仙女
    棒，也不知監視器錄影光碟之日期是否正確，伊點仙女棒之
    目的是娛樂云云。然查：
１、就100年1月25日該次恐嚇犯行：
(1)、證人魏順輝於本院審理時證稱：1月25日當天伊在修配廠內
    ，被告來時伊都有在場，如果伊沒有在場，被告應該就不會
    來。當天被告有點燃仙女棒，距離伊很遠，看到她口中唸唸
    有詞，但是不知道她說什麼，伊看到她會怕，所以伊也不敢
    靠近她等語（見本院100年12月15日審理筆錄第5、6頁）；
    證人郭文靜於本院審理時證稱：1月25日該次，被告口中唸
    唸有詞，但是聲音很小，伊不知道她唸什麼。伊會感到害怕
    ，因為不知道被告下一個動作會做什麼，只要被告出現在伊
    周圍，伊就會害怕等語（見本院100年12月15日審理筆錄第
    10頁）。
(2)、告訴人郭文靜於偵查中曾提出100年1月25日監視器錄影光碟
    ，經本院勘驗結果：100年1月25日之檔案名稱為0000000000
    0000，時間為13時40分至13時44分許。被告於13時40分30秒
    許出現於CH02鏡頭，郭文靜於斯時出現於CH03鏡頭。被告於
    13時41分12秒許，在修配廠店門旁點燃仙女棒後，持該仙女
    棒往修配廠店正門口走近，有邊走邊揮舞之動作。郭文靜於
    13時41分28秒出現於CH03鏡頭，於13時41分38秒被告所持之
    該支仙女棒熄滅，被告仍站立在該店正門口，有欲點燃第2
    支仙女棒之舉動，遭郭文靜潑水制止，被告於13時43分00秒
    時轉身離開店正門口，惟仍停留於店門口旁，郭文靜於13時
    43分19秒許又出現於CH03鏡頭，往店門外張望，於13時43分
    35秒離開CH03鏡頭，被告於同時轉身離開店門旁，往前方走
    去，有本院勘驗筆錄乙份及該監視器錄影光碟乙張在卷可參
    。顯見當日被告確有持點燃之仙女棒在上開修配廠前之馬路
    上邊走邊揮舞之情形。
(3)、又被告前曾就告訴人郭文靜於100年1月25日向其潑水制止其
    持點燃仙女棒乙事提出傷害、毀損告訴，業經臺灣臺中地方
    法院檢察署檢察官於100年11月30日以99年度偵字第23013號
    、100年度偵字第8425號不起訴處分，有該不起訴處分書乙
    份附卷可參，則本件被告持點燃之仙女棒，在上揭修配廠前
    馬路邊走邊揮舞該次確係100年1月25日無訛。
２、就100年2月10日該次恐嚇犯行：
(1)、證人魏順輝於本院審理時證稱：2月10日當天伊在修配廠內
    ，被告來時伊都有在場，如果伊沒有在場，被告應該就不會
    來。當天被告有點燃仙女棒，距離伊很遠，看到她口中唸唸
    有詞，但是不知道她說什麼，伊看到她會怕，所以伊也不敢
    靠近她等語（見本院100年12月15日審理筆錄第5、6頁）；
    證人郭文靜於本院審理時證稱：2月10日該次，被告有帶仙
    女棒、打火機，2月10日在場有3個小孩，比較大的那位是魏
    順輝哥哥的小孩，是國中二年級，比較小的是伊的小孩，一
    個是國小生，一個是幼稚園學生。2月10日這次，被告口中
    唸唸有詞，但是聲音很小，伊不知道她唸什麼。伊會感到害
    怕，因為不知道被告下一個動作會做什麼，只要被告出現在
    伊周圍，伊就會害怕等語（見本院100年12月15日審理筆錄
    第10頁）。
(2)、告訴人郭文靜於偵查中曾提出100年2月10日監視器錄影光碟
    ，經本院勘驗結果：100年2月10日共有2檔案，檔案名稱分
    別為000000000000、000000000000。000000000000檔案之
    時間為15時28分00秒至15時29分59秒。被告於15時28分00秒
    許，自CH02鏡頭出現，往修配廠門口走來，於15時28分23秒
    許走至店正門口，斯時從CH01、02、03鏡頭，有小朋友正在
    打球，未受影響。從鏡頭內小朋友所穿著衣服之顏色研判，
    共有3名小朋友在打球。於15時29分59秒時，小朋友所把玩
    之皮球滾至店門外，其中一名身高最高之小朋友外出撿球而
    至被告所站立位置旁撿拾。000000000000檔案之時間為15
    時30分00秒至15時37分00秒。15時30分00秒該名身高最高之
    小朋友撿回球後，繼續與另外的小朋友一起玩球。於15時30
    分20秒被告走至路旁，往店門反方向走去而離開鏡頭。於15
    時31分00秒，郭文靜走至店門外查看，小朋友繼續打球。15
    時31分38秒魏順輝出現於CH03鏡頭，隨即離開鏡頭。15時35
    分33秒被告又出現於CH02鏡頭，自鏡頭上方往修配廠店門口
    走近（被告出現於鏡頭時，小朋友已未在店門內打球），被
    告持一點燃之仙女棒，未有揮舞該仙女棒之動作，被告走至
    店門口旁，有蹲下撿拾物品之動作，其後即往店門口反方向
    撿拾物品而離去，於15時37分時離開CH02鏡頭。被告於15時
    35分33秒出現至15時37分00秒離開鏡頭，該段時間CH01、02
    、03鏡頭內未出現魏順輝、郭文靜、及3名小朋友之身影，
    有本院勘驗筆錄乙份及該監視器錄影光碟乙張在卷可參。顯
    見當日被告確有曾持點燃之仙女棒在上開修配廠前之馬路上
    停留之情形。
(3)、復參以被告於本院審理時自承：伊曾3次至修配廠放煙火，
    伊確實都有看到魏順輝在工廠內，最後1次有3個小朋友在傳
    球，3個小朋友的這次，除了魏順輝外，還有那個女生（應
    係告訴人郭文靜）也在場，那次有5個人在場等語（見本院
    100 年12月15日審理筆錄第7頁），則此次被告前往該修配
    廠持點燃仙女棒之該次，日期應係100年2月10日。
３、被告雖辯稱，其點燃仙女棒之目的是娛樂云云。然被告前於
    100年1月12日丟擲裝有汽油之塑膠罐至告訴人郭文靜、被害
    人魏順輝所在之修配廠，並恫稱該修配廠均為易燃物，一點
    火燒起來等語，已如前述。被告復於100年1月25日、同年2
    月10日刻意持點燃之仙女棒於該修配廠前之馬路走動，而一
    般汽車修配廠內，確實常存放有易燃之油品，且仙女棒之火
    花甚大，客觀上顯足以令告訴人郭文靜、被害人魏順輝心生
    畏懼。又被告前因被害人魏順輝所經營之「德鎰汽車修配廠
    」與其申請之「德億汽車材料行」商號名稱雷同乙事，而與
    魏順輝間產生爭端，而相互間有多件刑事案件，有被告之臺
    灣高等法院被告前案紀錄表、被害人魏順輝、告訴人郭文靜
    之臺灣高等法院全國前案簡列表、臺灣臺中地方法院檢察署
    99年度偵字第11179號不起訴處分書、99年度偵續字第282號
    不起訴處分書、99年度偵字第23013號、100年度偵字第8425
    號不起訴處分書各乙份附卷足參，實難認被告於被害人魏順
    輝所經營之修配廠前持點燃之仙女棒走動之所為，僅係單純
    為自己之娛樂。
(三)、綜上所述，被告前揭所辯，顯無足採信。本件事證明確，被
    告犯行洵堪認定，應予依法論科。
二、論罪科刑部分：
(一)、核被告林孟辰所為，係犯刑法第305條之恐嚇危害安全罪。
(二)、被告於100年1月12日、同年1月25日、同年2月10日，在上開
    修配廠門口，以前揭方式恐嚇告訴人郭文靜及被害人魏順輝
    ，其所為3次恐嚇行為，係於密切接近之時間、地點實施，
    行為間之獨立性極為薄弱，主觀上顯係基於單一之犯意，且
    侵害相同之法益，應屬接續犯。
(三)、被告同時恐嚇告訴人郭文靜及被害人魏順輝2人，係一行為
    觸犯二個恐嚇罪名，為想像競合犯，應依刑法第55條之規定
    從一重處斷。雖被告於100年2月10日，在前開修配廠前，持
    點燃之仙女棒走動該次，在場除被害人魏順輝、告訴人郭文
    靜外，尚有3名未滿18歲之未成年人，然證人魏順輝、郭文
    靜於本院審理時均未證稱當日被告曾向該等未成年人為任何
    恫嚇之言詞，且經本院勘驗該日之監視器錄影光碟內容，亦
    未見該等未成年人曾表現出恐懼之舉動或表情，其等見被告
    出現時，並未停止其等打球之動作，則被告就該等未成年人
    並未為任何惡害之通知，而致該等未成年人心生畏懼，則被
    告此次恐嚇犯行，顯未有對該等未成年人而為，併此敘明。
(四)、爰審酌被告前因於98年間，恐嚇被害人魏順輝、郭文靜2人
    ，經本院臺中簡易庭以99年中簡字第3511號判處拘役40日，
    經本院以100年度簡上字第100號駁回上訴確定在案，有該等
    刑事判決在卷可佐，其不思以理性方式處理問題，詎復為本
    件恐嚇犯行，所為實無足取，暨其犯罪之動機、目的、手段
    、其品性及智識程度、犯罪所生之危害及其犯後態度等一切
    情狀，量處如主文所示之刑，並諭知易科罰金標準，以示懲
    儆。
三、不另為無罪諭知部分：
(一)、公訴意旨另認：被告林孟辰基於恐嚇之犯意，於100年1月14
    日中午12時許，前往「德鎰汽車修配廠」門口，拿出打火機
    作勢點燃煙火，以加害生命、身體、財產之事由，致使郭文
    靜及其小孩心生畏懼等語，因認被告所為，另係犯涉有刑法
    第305條之恐嚇危害安全罪嫌。
(二)、按犯罪事實應依證據認定之，無證據不得認定犯罪事實；不
    能證明被告犯罪者，應諭知無罪之判決，刑事訴訟法第154
    條第2項、第301條第1項分別定有明文。經查：
１、告訴人郭文靜雖於警詢中指稱，被告曾於100年1月14日中午
    至修配廠外，拿出打火機作勢點燃煙火云云（見臺灣臺中地
    方法院檢察署100年度偵字第6208號偵查卷第14頁）；其於
    偵查中陳稱：1月14日伊到警局報案，警察到伊店來，剛好
    被告又出現，被告2、3天就會在伊店門附近徘徊，當天警察
    到伊店，被告剛好又來，警察問她在幹什麼，問她說有人說
    她丟汽油，被告說她高興，警員請她離開，被告不離開，她
    就打開機車置物廂，裡面有煙火還有打火機，警察叫她不要
    在店門點煙火，被告說這是馬路上，每個人都可以點，警察
    馬上拿V8蒐證，並跟她說她要點請到空曠的地方點，被告才
    離開，這是1月14日中午的時候的事情云云（見臺灣臺中地
    方法院檢察署100年度偵字第6208號偵查卷第36頁）。
２、然警員張文達所製作之職務報告內容稱：其於100年1月26日
    12時50分許，受理報案人郭文靜於報案筆錄稱林孟辰又於1
    月14日中午12時許，持打火機及煙火站立於郭文靜任職之德
    益汽車修配廠（環中路上），作勢欲施放煙火，經郭文靜報
    案後林孟辰隨即離開現場，職到場後詢問報案人郭文靜，郭
    文靜稱林孟辰已騎乘機車離開，職當時檢視現場未發現有煙
    火燃放痕跡，故當時未蒐證等語，有職務報告書乙份可參（
    見臺灣臺中地方法院檢察署100年度偵字第12871號偵查卷第
    12頁），且依該職務報告所附具之員警工作紀錄簿上記載：
    線上備勤處理環中路5段168號郭文靜報稱有一女子持打火機
    站立在其修配廠外，欲燃放煙火，警方到達時該女子已離去
    ，報案人告知該女子為林孟辰，因與其有案件於法院審理中
    ，報案人表示如有需要會提告等語（見臺灣臺中地方法院檢
    察署100年度偵字第12871號偵查卷第13頁），顯與告訴人郭
    文靜上開於偵查中所述之情形不同，則告訴人郭文靜前揭就
    被告於100年1月14日所涉恐嚇犯行部分之指述顯有瑕疵。
３、綜上所述，就被告所涉犯100年1月14日恐嚇犯行部分，僅告
    訴人郭文靜之單一指述，且有上揭之瑕疵，尚難僅據告訴人
    郭文靜有瑕疵之指述，即遽以推論被告有此部分之恐嚇犯行
    ，是就此部分不能證明被告涉犯恐嚇罪嫌，原應為被告無罪
    之諭知，惟公訴人認被告此部分恐嚇之犯行，與起訴經本院
    論罪科刑之恐嚇犯行間有接續犯之實質上一罪關係，是本院
    就此部分爰不另為無罪之諭知。
據上論斷，應依刑事訴訟法第299條第1項前段，刑法第305條、
第55條、第41條第1項前段，刑法施行法第1條之1，判決如主文
。
中    華    民    國   100    年    12    月    30    日
                        臺灣臺中地方法院刑事第十四庭
                            法  官  劉麗瑛
以上正本證明與原本無異。
如不服本判決應於收受判決後10日內向本院提出上訴書狀，並應
敘述具體理由；其未敘述上訴理由者，應於上訴期間屆滿後20日
內向本院補提理由書（均須按他造當事人之人數附繕本）「切勿
逕送上級法院」。
                            書記官  王玟
中    華    民    國   100    年    12    月    30    日
附錄論罪科刑法條
中華民國刑法第305條
以加害生命、身體、自由、名譽、財產之事，恐嚇他人致生危害
於安全者，處 2 年以下有期徒刑、拘役或 3 百元以下罰金。